【裁判字號】    97,消債更,1099
【裁判日期】    971230
【裁判案由】    更生事件
【裁判全文】
臺灣板橋地方法院民事裁定          97年度消債更字第1099號
聲  請  人  甲○○
代  理  人  趙興偉律師
上列當事人因消費者債務清理事件聲請更生，本院裁定如下：
    主  文
聲請駁回。
聲請費用由聲請人負擔。
    理  由
一、按債務人與金融機構協商成立者，不得聲請更生或清算，但
    因不可歸責於己之事由，致履行顯有重大困難者，不在此限
    ；本條例施行前，債務人依金融主管機關協調成立之中華民
    國銀行公會會員辦理消費金融案件無擔保債務協商機制與金
    融機構成立之協商，準用前項之規定，消費者債務清理條例
    第151條第 5項、第6項分別定有明文。又聲請更生或清算不
    合程式或不備其他要件者，法院應以裁定駁回之，但其情形
    可以補正者，法院應定期間先命補正，復為同條例第 8條所
    明定。
二、本件聲請意旨略以：其有不能清償債務之情事，目前債務總
    金額為新臺幣（下同） 2,450,341元，消費者債務清理條例
    施行前，曾依照中華民國銀行公會會員辦理消費金融案件無
    擔保債務協商機制，與其最大債權金融機構安泰商業銀行股
    份有限公司（下稱：安泰銀行）成立協商，雙方約定聲請人
    自民國95年5月起，分100期，利率0%，每月10日以24,543元
    依各債權銀行債權金額比例清償各項債務，直至全部清償為
    止；惟其以開計程車為業，每月平均實際所得約為18,000元
    ，扣除房屋租金10,000元、生活費及扶養子女之費用後，每
    個月均已不夠支用，更何況前開每月債務協商應清償之款項
    ，只好每個月再向同行陳思全先生借款15,000元，勉力還款
    6 期至95年11月止，終因無力再履行而毀諾，其毀諾實具有
    不可歸責於己事由；再因其患有高血壓，所得收入不高且不
    穩定，又須扶養母親（腦中風）及長子（中度殘障），故希
    望延長清償期至8年，以每個月給付5,150元之方式履債，懇
    請鈞院裁定開始更生等語。（見本卷第4-5、45-47頁）
三、查聲請人曾經參加中華民國銀行公會會員辦理消費金融案件
    無擔保債務協商機制，與安泰銀行成立協商並於95年11月毀
    諾乙節，據其提出之財團法人金融聯合徵信中心債權人清冊
    、安泰銀行帳號為00000000000000號活期儲蓄存款存摺及安
    泰銀行97年8月28日之民事陳報狀，分別附於本卷第33-37、
    51-53、60-64頁足憑，是聲請人既曾參與協商成立，其向本
    院聲請更生自須符合「不可歸責於己致履行顯有重大困難」
    之要件，方為適法。
四、再聲請人以其收入扣除房屋租金、生活費及扶養子女費用後
    ，無法負擔每月應清償之協商款項，而主張毀諾協商條件具
    有不可歸責於己事由，固有戶籍謄本、房屋租賃契約書、臺
    北縣立醫院診斷證明書、中華民國身心障礙手冊、臺北縣計
    程車駕駛人職業登記證等件，附於本卷第25-30、48-49頁可
    稽，然聲請人前開之主張，應屬於協商當時即可預見，並為
    其協商當時已納入考量之事項，而其仍願成立協商，自應受
    該協議之拘束，若無情事變更或其他重大履行困難情事發生
    ，聲請人逕為毀諾協商條件，尚屬無據，況聲請人配偶及其
    長子均具有工作賺取收入之能力，參渠等近 2年財政部臺灣
    省北區國稅局綜合所得稅各類所得資料清單（見本卷第13、
    18、19-20 頁）足按，應足減輕聲請人前開所稱房屋租金、
    生活費及扶養子女費用等支出，而不致於至其無法履行協商
    條件之程度。
五、綜上所述，本件聲請人既曾參與協商程序成立，又無消費者
    債務清理條例第151條第5項但書所定不可歸責於己事由，其
    向本院聲請更生，應屬聲請更生之要件不備，而該欠缺又屬
    無從補正，依首揭條文規定，自應駁回其更生之聲請，爰裁
    定如主文。
六、目前銀行公會針對曾經參與95年度債務協商機制而毀諾之債
    務人，提供「個別協商一致性方案」使能與銀行再進行協商
    ，聲請人尚非不得藉由與個別債權銀行協商之程序求得適當
    之履債，附此說明。
中    華    民    國    97    年    12    月    30    日
                  民事第三庭  法  官  何君豪
上為正本係照原本作成
如不服本裁定，應於裁定送達後10日內，以書狀向本院提出抗告
，並繳納抗告費新臺幣1千元
中    華    民    國    97    年    12    月    30    日
                              書記官  黃琴茜


司法院資訊處製作；財團法人民間司法改革基金會備份。
